臺灣士林地方法院民事判決　九十一年度簡上字第四五號
　　上　訴　人　丙○○
　　法定代理人　乙○○
　　訴訟代理人　甲○○
右當事人間請求確認本票債權不存在事件，上訴人對於中華民國九十年十二月二十五
日本院士林簡易庭九十年度士簡字第一一三一號第一審判決提起上訴，本院判決如左
：
    主      文
原判決廢棄。
確認被上訴人持有上訴人於民國九十年五月十七日簽發，面額新台幣貳拾肆萬元，到
期日九十年五月三十一日，票號Ｏ三一二六三號之本票債權不存在。
第一、二審訴訟費用由被上訴人負擔。
    事      實
甲、上訴人方面：
一、聲明：如主文所示。
二、陳述：除與原審判決書所載者相同茲予引用外，補稱：
  被上訴人持有上訴人於民國九十年五月十七日簽發，面額新台幣（下同）二十四
    萬元，到期日九十年五月三十一日，票號Ｏ三一二六三號之本票，並向鈞院聲請
    裁定准予強制執行，惟上訴人並未開設三忠商行，系爭本票亦非上訴人所簽發。
  原審並未提示該「三忠商行」申請營利事業登記證時所附「丙○○」之國民身分
    證影本，卻率而認定原告自承相符。又上訴人於原審開庭時亦提出身分證正本，
    請求原審確認比對，惟原審卻未詳為核對。該「三忠商行」申請營利事業登記證
    時所附之「丙○○」之國民身分證影本，與上訴人之身分證明顯不同。
  上訴人所提起訴狀後之印文，乃委託第三人代為繕狀，又為迅即起訴，一併委託
    其代刻印章所蓋之印文，故該印章係於九十年八月十三日所刻，是日前該印章並
    不存在，爰此，系爭本票上之印文與上揭印文應不相同，上訴人實未簽發系爭本
    票。又原審判決第二頁第三行至第七行所載證物之印文，其中印文內「文」之字
    ，明顯可看出與上訴人於原審所提起訴狀後具狀人欄內上訴人印文之「文」字，
    並不相同，爰此，應非同一印章所蓋，凡此益足證系爭本票並非上訴人所簽發。
三、證據：除援用原審之立證方法外，並提出上訴人身分證正反面影本一件、戶籍謄
    本一件、刻章收據影本一件為證。
乙、被上訴人方面：
一、聲明：
  駁回上訴。
  第一、二審訴訟費用由上訴人負擔。
二、陳述：除與原審判決書所載者相同茲予引用外，補稱：
  系爭本票上「丙○○」之印文與另外被上訴人於原審所提出之委託書、台北縣政
    府商行設立登記申請書及所附身分證影本、房屋租賃契約書上之四枚「丙○○」
    印文不同。上訴人所提起之起訴書狀所蓋之「丙○○」印文亦與被上訴人於原審
    所提出之委託書、台北縣政府商行設立登記之申請書及所附身分證影本、房屋租
    賃契約書上之四枚「丙○○」印文亦為不同。惟該系爭本票上之「丙○○」印文
    卻與上訴人所提起之起訴書狀所蓋之「丙○○」印文以其對角線相比對確係相同
    ，且以肉眼比對亦顯相符，顯可看出確係屬同一顆印章所蓋印。
  上訴人尚難據該印章與其他商行設立登記之印章不同，而強謂該紙系爭本票非其
    所簽立。該枚本票上「丙○○」印文既與上訴人所提起訴書狀「丙○○」印文相
    符，顯係上訴人百密一疏，漏將其自行保管之印章拿出蓋於起訴書狀上，上訴人
    辯稱該枚印文係由代撰書狀律師處代刻印蓋，顯不足採。更何況任何人本身持有
    多顆印章以分別處理各項要事，亦屬常事。
三、證據：除援用原審之立證方法外，並聲請將系爭本票上所蓋之「丙○○」印文及
    上訴人於九十年八月十四日所提之起訴書狀所蓋之「丙○○」印文二紙送交鑑定
    。
    理      由
一、被上訴人未於言詞辯論期日到場，核無民事訴訟法第三百八十六條各款所列情形
    ，爰依上訴人之聲請由其一造辯論而為判決。
二、上訴人主張伊從未開設三忠商行，亦從未與被告間有任何業務或銀錢往來，或簽
    發任何本票予被告，詎被告竟以持有原告以「三忠商行」簽發之本票為由，向鈞
    院聲請准為強制執行，自屬不法之徒偽造原告名義與被告交易，求為判決確認被
    告持有原告於九十年五月十七日簽發，面額二十四萬元，到期日九十年五月三十
    一日，票號Ｏ三一二六三號之本票債權不存在等語。被告則以系爭本票上之「丙
    ○○」印文與上訴人所提起之起訴書狀所蓋之「丙○○」印文以其對角線相比對
    確係相同，且以肉眼比對亦顯相符，顯可看出確係屬同一顆印章所蓋印，上訴人
    辯稱該枚印文係由代撰書狀律師處代刻印蓋，顯不可採云云置辯。
三、查上訴人起訴主張被上訴人持有上訴人於九十年五月十七日簽發，面額二十四萬
    元，到期日九十年五月三十一日，票號Ｏ三一二六三號之本票，並向鈞院聲請裁
    定准予強制執行之事實，業據提出本院民事裁定、執行處通知各一紙為證，復為
    被上訴人所不爭執，上訴人此部分之主張，堪信為真實。
四、按當事人主張有利於己之事實者，就其事實有舉證之責任，民法第二百七十七條
    前段定有明文。又本票是否真實，即是否為發票人所作成，應由執票人負證明之
    責，最高法院五十年台上字第一六五九號判例著有明文。查系爭本票上「丙○○
    」之印文與被上訴人於原審所提出之委託書、台北縣政府商行設立登記申請書及
    所附身分證影本、房屋租賃契約書上之四枚「丙○○」印文不同。上訴人所提起
    之起訴書狀所蓋之「丙○○」印文亦與被上訴人於原審所提出之委託書、台北縣
    政府商行設立登記之申請書及所附身分證影本、房屋租賃契約書上之四枚「丙○
    ○」印文亦為不同，此為兩造不爭之事實。再核對三忠商行申請營利事業登記證
    時所附之丙○○之國民身分證影本，與上訴人提出之身分證原本有如下明顯不同
    ：(1)相片、職業、役別、父母、配偶、本籍之記載均有不同。(2)上訴人之身分證
    上之字，均係手寫，而另一身分證影本上之字，則均係用電腦打字，又該三忠商
    行申請時所附之身分證影本，其正面記載係八十九年換發，而上訴人未曾換發身
    分證，此有上訴人之戶籍謄本可稽。在在足證上訴人並未申請設立三忠商行。復
    比對系爭本票上所蓋「丙○○」之印文，與上訴人起訴狀所蓋「丙○○」印文，
    印文上之「文」字與「楨」字之字形、粗細及兩字距離均有不同，足見應非同一
    印章所蓋。另上訴人所提起訴狀後之印文，乃委託第三人代為繕狀並代刻印章所
    蓋之印文，該印章係於九十年八月十三日所刻，亦有刻章收據影本在卷可稽，與
    系爭本票上之「丙○○」印文係在九十年五月十七日作成，時間顯有差異。準此
    ，系爭本票上所蓋「三忠商行」及「丙○○」之印文，堪認確非上訴人所為。是
    被上訴人辯稱：系爭本票上之「丙○○」印文卻與上訴人之起訴書狀所蓋之「丙
    ○○」印文以其對角線相比對確係相同，且以肉眼比對亦顯相符，顯可看出確係
    屬同一顆印章所蓋印云云，核與事實不符，自非可採。
五、被上訴人既不能證明系爭本票係發票人即上訴人所作成，從而上訴人請求確認系
    爭本票債權不存在，即屬有據，原審駁回上訴人之請求，尚有未洽。上訴意旨指
    摘原判決不當，求予廢棄改判，為有理由。爰由本院將原判決予以廢棄改判如主
    文第二項所示。
六、兩造其餘之攻擊防禦方法，已無關於本件判決勝敗之判斷，爰不一一論究，附此
    敘明。
七、據上論結，本件上訴為有理由，依民事訴訟法第四百三十六條之一第三項、第四
    百五十條、第四百六十三條、第三百八十五條第一項、第七十八條，判決如主文
    。
中　　　華　　　民　　　國　　九十一　　年　　　八　　　月　　  七　  　日
                            臺灣士林地方法院民事第三庭
~B審判長法官　李玉卿
~B法　　　官　王本源
~B法　　　官　周明鴻
右為正本係照原本作成。
本判決不得上訴。
中　　　華　　　民　　　國　　九十一　　年　　　八　　　月　　　九　 　日
~B法院書記官　林義傑
